【裁判字號】    98,上更(一),343
【裁判日期】    980724
【裁判案由】    毒品危害防制條例
【裁判全文】
臺灣高等法院刑事判決             98年度上更(一)字第343號
上  訴  人
即  被  告  甲○○
                    （現於臺灣臺北看守所羈押中）
指定辯護人  法扶律師曾昭牟律師
上列上訴人因毒品危害防制條例案件，不服臺灣桃園地方法院96
年度訴字第1521號，中華民國97年8 月20日第一審判決（起訴案
號：臺灣桃園地方法院檢察署96年度偵字第12962 號），提起上
訴，判決後經最高法院第1次發回更審，本院判決如下：
    主  文
原判決關於甲○○部分撤銷。
甲○○無罪。
    理  由
一、公訴意旨略以：甲○○明知安非他命係毒品危害防制條例第
    2 條所列管之第二級毒品，不得非法持有或販賣，竟基於販
    賣第二級毒品安非他命之犯意，於96年6 月3 日在其位於桃
    園縣龜山鄉○○路130 巷10弄6 之1 號之住處，以新台幣（
    下同）2000元之代價販賣安非他命1 包予丙○○，嗣為警於
    96 年6月5 日上午10時10分許持原審核發之搜索票，前往甲
    ○○上開桃園縣龜山鄉○○路130 巷10弄6 之1 號住處搜索
    而查獲，因認被告甲○○涉犯有毒品危害防制條例第4 條第
    2 項之販賣第二級毒品罪嫌云云。
二、按犯罪事實應依證據認定之，無證據不得認定犯罪事實；又
    不能證明被告犯罪者，應諭知無罪之判決，刑事訴訟法第
    154 條第2 項、第301 條第1 項分別定有明文。次按事實之
    認定，應憑證據，如未能發現相當證據，或證據不足以證明
    ，自不能以推測或擬制之方法為裁判基礎；又認定不利於被
    告之事實，須依積極證據，苟積極證據不足為不利於被告之
    認定時，即應為有利於被告之認定，更不必有何有利之證據
    （最高法院40年台上字第86號、30年上字第816 號判例意旨
    參照）。另刑事訴訟法第161 條已於91年2 月8 日修正公布
    ，其第一項規定：檢察官就被告犯罪事實，應負舉證責任，
    並指出證明之方法。因此，檢察官對於起訴之犯罪事實，應
    負提出證據及說服之實質舉證責任。倘其所提出之證據，不
    足為被告有罪之積極證明，或其指出證明之方法，無從說服
    法院以形成被告有罪之心證，基於無罪推定之原則，自應為
    被告無罪判決之諭知（最高法院92年台上字第129 號判例意
    旨參照）。
三、本件公訴人認被告涉犯上開罪嫌，無非係以此部分事實，有
    證人丙○○於警詢、偵訊時之證述及通訊監察譯文為其主要
    論據。經查：
  (一)證據能力：
    (1)按被告以外之人於審判外之言詞或書面陳述，除法律有規
      定者外，不得作為證據，而被告以外之人於偵查中向檢察
      官所為之陳述，除顯有不可信之情況外，得為證據，刑事
      訴訟法第159 條第1 項、第159 條之1 第2 項分別定有明
      文。被告甲○○及其辯護人於原審爭執證人丙○○於警詢
      、偵查檢察官訊問時所為之證述均為傳聞證據，無證據能
      力云云，惟就證人丙○○於偵查中之證述而論，依據刑事
      訴訟法第159 條之1 第2 項之規定，被告以外之人在檢察
      官面前所為之陳述，除有顯不可信之情況外，原則上得為
      證據，證人丙○○在檢察官面前所為之陳述，被告及其辯
      護人並未說明有何顯不可採信之處，且檢察官既已依法定
      程序對證人乙○○、丙○○製作筆錄，製作筆錄之過程又
      無事證可認有顯不可信之情況，再者，證人丙○○既於原
      審審理中以證人身分進行交互詰問，已足保障被告之詰問
      權利，且大法官會議第582 號解釋意旨亦僅係保障被告於
      審判中對於證人之詰問權，並不包括在警詢、偵查中被告
      之詰問權，法亦無明定在警詢及偵查中必需進行對證人之
      詰問，故被告甲○○及其辯護人爭執證人丙○○於偵查中
      檢察官面前之證述無證據能力一節，並無理由，是證人丙
      ○○於偵查中檢察官面前所為業經具結之證述，自得作為
      本案證據。
    (2)又證人丙○○於警詢中之證述，為被告以外之人在審判外
      所為之陳述，係屬傳聞證據，依刑事訴訟法第159 條第1
      項之規定，無證據能力，不得為本案之證據。
    (3)本案所引用之其餘卷證資料（含搜索扣押筆錄、扣案物品
      、毒品鑑定報告、通訊監察書及監察錄音、譯文等），經
      核並無公務員違法取得情形，且公訴人、被告及其辯護人
      亦未於本院言詞辯論終結前聲明異議，亦均得採為本案證
      據，核先敘明。
  (二)按施用毒品者，其所稱向某人購買之供述，須補強證據以擔
    保其供述之真實性。良以施用毒品者其供述之憑信性本不及
    於一般人，況施用毒品者其供出來源，因而破獲者，法律復
    規定得減輕其刑，其有為偵查機關誘導、或為邀輕典而為不
    實之陳述之可能，其供述之真實性自有合理之懷疑。是本院
    一貫之見解，認施用毒品者關於其向某人購買毒品之供述，
    必須補強證據佐證，以擔保其供述之真實性，俾貫澈刑事訴
    訟無罪推定及嚴格證明之基本原則。又關於毒品施用者其所
    稱向某人購買毒品之供述，必須補強證據佐證，係指毒品購
    買者之供述縱使並無瑕疵，仍須補強證據佐證而言，以擔保
    其供述之真實性。該所謂補強證據，必須與施用毒品者關於
    相關毒品交易之供述，具有相當程度之關聯性，且足使一般
    人對於施用毒品者之供述無合理之懷疑存在，而得確信其為
    真實，始足當之。（最高法院96年臺上字第1029號判決意旨
    參見，另最高法院98年度台上字第2814號判決亦採相同之見
    解），證人丙○○於96牛7 月13日偵查中固結證稱其於96年
    6 月3 日在桃園縣龜山鄉○○路130 巷10弄6 之1 號即被告
    甲○○之住處，以2000元之代價購買重量不詳之安非他命1
    包等語（見偵卷第183 頁），然證人丙○○於96年7 月13日
    為警拘提到案時，即自承於96年7 月11日19時30分許最後一
    次施用安非他命，惟其所採之尿液中並未檢出安非他命類毒
    品之反應，有桃園縣政府警察局刑事警察大隊被採尿液人姓
    名編號對照表、台灣檢驗科技股份有限公司96年7 月31日濫
    用藥物尿液檢驗報告影本各一紙在卷（見毒偵字第4218號影
    本卷節本），是證人丙○○於警詢所陳與尿液檢驗之結果既
    不相符，足認其於警詢所陳憑信性確有可異之處，從而證人
    丙○○當日經警移送檢察署接受檢察官偵訊時稱：其所施用
    之安非他命毒品之來源為被告，並係於96年6 月3 日所購得
    ，是否真確自非無疑。
  (三)再者，卷附證人丙○○與被告間之通聯紀錄，僅有證人丙○
    ○於96年5 月14日19時27分許，以行動電話撥打甲○○之行
    動電話，其對話內容為「Ｂ（即丙○○）：哥哥，有沒有啊
    ？欠二張有沒有辦法？Ａ（即甲○○）：什麼時候要還？Ｂ
    ：看有沒有我等一下過去。Ａ：好。」有通訊監察譯文可稽
    （見原審卷第158 頁）。並未見96年6 月3 日前後有證人丙
    ○○為買購安非他命毒品與被告通聯之情事，是證人丙○○
    於偵查中所證於96年6 月3 日有向被告購買安非他命之事，
    是否屬實，即乏補強證據。
  (四)至台灣桃園地方法院檢察署刑案資料查註紀錄表（附於台灣
    桃園地方法院檢察署97年度毒偵字第232 號影印卷第3 至6
    頁），雖有關於證人丙○○因施用安非他命經法院判刑之紀
    錄，然依該紀錄表所載僅有丙○○因違反麻醉藥品管理條例
    （安非他命）案件，係於86年1 月13日經原審法院85年度易
    字第4519號判刑（處有期徒刑4 月）確定一項。此與檢察官
    所指證人丙○○於96年6 月3 日向被告甲○○購買安非他命
    之事，相距近10年，亦無以此為證人丙○○前開指述向被告
    購買安非他命之事之補強證據。
  (五)末以，警方並未於被告之住處搜得安非他命毒品，甚至未搜
    得販賣毒品者常見之電子秤等分裝安非他命毒品之工具，是
    證人丙○○前證，其補強證據即有欠缺。況且證人丙○○於
    原審審理中否認向被告購買安非他命，其於偵、審中所證既
    有前後不一之情，而其偵查所證復無其他積極之證據可資補
    強其真實性，是證人丙○○之證言，未達於通常一般人均不
    致有所懷疑，而得確信其指證為真實之程度，自難僅憑證人
    丙○○於偵查中片面之指述，遽為被告甲○○於96年6 月3
    日有販賣安非他命毒品之唯一證據。
四、綜上所述，檢察官所舉之證據，無法使本院形成被告有於96
    年6 月3 日販賣第二級毒品安非他命之確信，此外，復查無
    其他積極之證據，足證被告有此部分販賣第二級毒品安非他
    命之犯行，衡諸首開說明，被告此部分犯行，既屬不能證明
    ，自應為被告此部分無罪之諭知，原審未能詳為審酌遽為被
    告此部分有罪之認定，予以科刑，容有未洽，自應由本院將
    原判決關於被告此部分判決予以撤銷，另為被告無罪之諭知
    ，以昭平允。
五、至被告是否於96年5 月14日有販賣第二級毒品安非他命予證
    人丙○○而另涉犯毒品危害防制條例第4 條第2 項之犯行，
    此部分未經檢察官提起公訴，本院無從併予審究，宜由檢察
    官另行偵處，併此說明。
據上論斷，應依刑事訴訟法第369 條第1 項前段、第364 條、第
301 條第1項，判決如主文。
本案經檢察官孫冀薇到庭執行職務。
中    華    民    國    98    年    7     月    24    日
                  刑事第十五庭  審判長法  官  吳昭瑩
                                      法  官  李正紀
                                      法  官  李釱任
以上正本證明與原本無異。
檢察官如不服本判決，應於收受送達後10日內向本院提出上訴書
狀，其未敘述上訴之理由者並得於提起上訴後10日內向本院補提
理由書（均須按他造當事人之人數附繕本）「切勿逕送上級法院
」。
                                      書記官  張玉如
中    華    民    國    98    年    7     月    24    日


司法院資訊處製作；財團法人民間司法改革基金會備份。
